臺灣桃園地方法院刑事判決
111年度審金訴字第1150號
公  訴  人  臺灣桃園地方檢察署檢察官
被      告  江若豪



上列被告因詐欺等案件，經檢察官提起公訴（111年度偵緝字第1
955號），被告於本院準備程序中就被訴事實為有罪陳述，經本
院告知簡式審判程序意旨，並聽取當事人之意見後，由合議庭裁
定由受命法官獨任進行簡式審判程序，判決如下：
    主  文
江若豪犯如附表各編號所示之罪，各處如附表各編號主文欄所示
之刑。應執行有期徒刑壹年拾月。　　
未扣案之犯罪所得新臺幣一千六百二十元沒收，於全部或一部不
能沒收或不宜執行沒收時，追徵其價額。
    事實及理由
一、本件犯罪事實及證據，除犯罪事實欄一末行記載「款項」後
    補充「並將所得款項上繳本案詐欺集團內其他成年成員，以
    此迂迴層轉詐欺贓款方式而掩飾隱匿犯罪所得之去向」；證
    據部分補充「被告江若豪於本院準備程序及審理中之自白」
    外，餘均引用如附件所示檢察官起訴書所載。
二、論罪科刑
　㈠核被告就起訴書附表一各編號所為，均係犯刑法第339條之4
    第1項第2款之三人以上共同詐欺取財罪、洗錢防制法第14條
    第1項之一般洗錢罪。
　㈡本案詐欺集團成員對起訴書附表一編號1告訴人施用詐術使告
    訴人數次匯款，均係基於同一詐欺取財目的而為，且係於密
    切接近之時、地實施，侵害同一之告訴人財產法益，各行為
    之獨立性極為薄弱，故依一般社會健全觀念，在時間差距上
    ，難以強行分開，在刑法評價上，應視為數個舉動之接續施
    行，應僅論以接續犯之一罪。
　㈢被告與陳昌其、「阿木粲木」及其他真實姓名年籍不詳之詐欺
    集團成員，就本案犯行間，有犯意聯絡及行為分擔，應論以
    共同正犯。
　㈣被告就起訴書附表一各編號所為，均係以一行為同時觸犯三
    人以上共同詐欺取財罪及一般洗錢罪，屬想像競合犯，應依
    刑法第55條前段之規定，從一重之三人以上共同詐欺取財罪
    處斷。
　㈤被告所犯上開3罪間，犯意各別、行為互殊，應予分論併罰。
　㈥想像競合犯為侵害數法益之犯罪，各罪有加重或減免其刑之
    事由，均應說明論列，並於量刑時併衡酌輕罪之加重或減免
    其刑之量刑事由，評價始為充足（最高法院108年度台上字
    第4405、4408號等判決意旨參照）。被告於偵查及本院審理
    時均坦承本案犯行，即已合於洗錢防制法第16條第2項之減
    刑規定，此部分犯行屬想像競合犯中之輕罪，依前揭說明，
    於法院依刑法第57條量刑時仍應一併衡酌此減輕其刑事由，
    併此敘明。
　㈦爰以行為人之責任為基礎，審酌被告不思循正途賺取所需，
    為貪圖非法利益，擔任詐欺集團之車手，負責提領詐騙款項
    並轉交予上游等工作，造成告訴人3人之財產損失，且同時
    使不法份子得以隱匿真實身分及犯罪所得去向，減少遭查獲
    之風險，助長犯罪，破壞社會秩序，所為非是；惟念其犯後
    始終坦承犯行，態度尚可，且合於洗錢防制法第16條第2項
    所定減輕其刑事由，然尚未能賠償告訴人之損害或與告訴人
    達成和解，復考量被告之犯罪動機、目的、手段、於該詐欺
    集團擔任之角色以及與共犯陳昌其間之分工、所犯致生危害
    之程度以及本次犯行告訴人之人數、遭受詐騙金額，暨其於
    警詢及本院審理時自述之智識程度、工作、家庭經濟狀況等
    一切情狀，分別量處如附表各編號主文欄所示之刑，復考量
    被告因告訴人不同而構成3罪，但均係於107年1月9日所實施
    ，犯罪類型、行為態樣及動機均相同，責任非難重複程度較
    高等情，定其應執行之刑如主文所示。
三、沒收
　㈠查被告於警詢及偵查時供稱其獲得之報酬為其個人所提領金
    額之2%（見107年度偵字第28351號卷第9頁，111年度偵緝字
    第1955號卷第211頁），是依被告於本案個人所領取之款項
    共計新臺幣（下同）8萬1,000元計算，其因本案犯行所得之
    報酬應為1,620元（計算式：8萬1,000元*0.02=1,620元），
    為其犯罪所得，並未扣案，亦未實際發還被害人，應依刑法
    第38條之1第1項前段、第3項規定宣告沒收，並於全部或一
    部不能沒收或不宜執行沒收時，追徵其價額。
　㈡被告於本案所提領之贓款，已由被告依指示交付詐欺集團成
    員，非屬被告所有，亦非在被告實際掌控中，被告就所隱匿
    之財物不具所有權及事實上處分權，無從依刑法第38條之1
    第1項、第3項或洗錢防制法第18條第1項前段規定宣告沒收
    或追徵，附此敘明。　
　㈢被告就本案犯罪所取得之帳戶提款卡，均未扣案，又無從證
    明為被告所有或有事實上處分權，復非屬違禁物，爰均不予
    宣告沒收。　
據上論斷，應依刑事訴訟法第273條之1第1項、第299條第1項前
段、第310條之2、第454條第2項，判決如主文。
本案經檢察官吳怡蒨提起公訴，檢察官謝咏儒到庭執行職務。
中　　華　　民　　國　　111 　年　　12　　月　　13　　日
                  刑事審查庭  法  官  李敬之  
以上正本證明與原本無異。
如不服本判決應於收受判決後20日內向本院提出上訴書狀，並應
敘述具體理由。其未敘述上訴理由者，應於上訴期間屆滿後20日
內向本院補提理由書（均須按他造當事人之人數附繕本）「切勿
逕送上級法院」。
                             書記官  陳俐蓉
中　　華　　民　　國　　111 　年　　12　　月　　14　　日
附表：
編號 犯罪事實 被害人 主              文 1 起訴書附表一編號1及附表二 鄭鈺樺 江若豪犯三人以上共同詐欺取財罪，處有期徒刑壹年肆月。 2 起訴書附表一編號2及附表二 黃俶萍 江若豪犯三人以上共同詐欺取財罪，處有期徒刑壹年參月。 3 起訴書附表一編號3及附表二 鄭孝成 江若豪犯三人以上共同詐欺取財罪，處有期徒刑壹年參月。 
附錄本案論罪科刑依據之法條：
洗錢防制法第14條
有第二條各款所列洗錢行為者，處7年以下有期徒刑，併科新臺
幣5百萬元以下罰金。
前項之未遂犯罰之。
前二項情形，不得科以超過其特定犯罪所定最重本刑之刑。
中華民國刑法第339條之4
犯第339條詐欺罪而有下列情形之一者，處1年以上7年以下有期
徒刑，得併科1百萬元以下罰金：
一、冒用政府機關或公務員名義犯之。
二、三人以上共同犯之。
三、以廣播電視、電子通訊、網際網路或其他媒體等傳播工具，
    對公眾散布而犯之。
前項之未遂犯罰之。
附件：
臺灣桃園地方檢察署檢察官起訴書
                                   111年度偵緝字第1955號
　　被　　　告　江若豪　
    選任辯護人  黃盈舜律師
上列被告因詐欺等案件，業經偵查終結，認應提起公訴，茲將犯
罪事實及證據並所犯法條分敘如下：
　　　　犯罪事實
一、江若豪、陳昌其（涉犯加重詐欺取財罪嫌部分，業經臺灣桃
    園地方法院判決處應執行有期徒刑1年10月確定）及真實姓
    名年籍不詳，綽號「阿木粲木」之人共同意圖為自己不法之
    所有，基於3人以上共同詐欺取財及隱匿特定犯罪所得所在
    、去向之洗錢之犯意聯絡，由真實姓名年籍不詳之詐欺集團
    成員於如附表所示之詐欺時間，對鄭鈺樺、黃俶萍、鄭孝成
    施用詐術，致鄭鈺樺、黃俶萍、鄭孝成陷於錯誤，遂於如附
    表一所示之匯款時間，匯款至吳心怡（涉犯幫助詐欺案件，
    經臺灣臺南地方法院判決無罪確定）之中華郵政股份有限公
    司帳號00000000000000號帳戶，嗣詐欺集團成員以通訊軟體
    易信聯繫江若豪、陳昌其，江若豪、陳昌其遂於如附表二所
    示之提領時間、提領地點，輪流持上開帳戶提款卡提領上開
    帳戶內之款項。
二、案經鄭鈺樺、黃俶萍、鄭孝成訴由桃園市政府警察局中壢分
    局報告偵辦。
        證據並所犯法條
一、證據清單暨待證事實
編號 證據名稱 待證事實  1 被告江若豪於警詢及偵訊時之供述 被告江若豪與證人陳昌其於如附表二所示之提領時間、提領地點，輪流持上開帳戶提款卡領款之事實。  2 證人陳昌其於警詢及偵訊時之證述 被告與證人陳昌其於如附表二所示之提領時間、提領地點，輪流持上開帳戶提款卡領款之事實。  3 證人即告訴人鄭鈺樺於警詢時之證述 告訴人鄭鈺樺因受詐騙而匯款至吳心怡上開帳戶之事實。  4 證人即告訴人黃俶萍於警詢時之證述 告訴人黃俶萍因受詐騙而匯款至吳心怡上開帳戶之事實。  5 證人即告訴人鄭孝成於警詢時之證述 告訴人鄭孝成因受詐騙而匯款至吳心怡上開帳戶之事實。  6 1.吳心怡之上開帳戶交易明細1份 2.告訴人鄭鈺樺之存摺明細、交易明細表 告訴人3人因受詐騙，而匯款至吳心怡上開帳戶之事實。  7 現場監視器錄影光碟1片、現場監視器錄影畫面翻拍照片20張 被告與陳昌其於如附表二所示之提領時間、地點，持吳心怡上開帳戶提款卡領款之事實。 
二、核被告所為，係犯刑法第339條之4第1項第2款之3人以上共
    同犯詐欺取財及洗錢防制法第14條第1項之一般洗錢等罪嫌
    。被告與陳昌其、「阿木粲木」及其他不詳詐欺集團成員就
    本案犯行，具有犯意聯絡及行為分擔，請論以共同正犯。被
    告就詐騙如附表一所示之告訴人，係以一行為同時觸犯洗錢
    及3人以上共同詐欺取財等罪嫌，屬想像競合犯，請依刑法
    第55條規定，從一重之3人以上共同詐欺取財罪處斷。被告
    對如附表一所示之告訴人所為加重詐欺取財犯行，犯意各別
    ，行為互殊，請予分論併罰。
三、而被告於警詢時自承其獲得報酬為提領金額之2%，是以被告
    如附表二所示之提領金額計算，被告犯罪所得應為新臺幣1,
    620元，未經扣案且未發還告訴人，請依刑法第38條之1第1
    項前段規定宣告沒收，如全部或一部不能沒收或不宜執行沒收
    時，請依刑法第38條之1第3項規定追徵其價額。
四、依刑事訴訟法第251條第1項提起公訴。
  　此　致
臺灣桃園地方法院
中　　華　　民　　國　 111　　年　　7 　　月　　21　　日
    　　　　　　　　　　　　  檢察官  吳怡蒨
本件正本證明與原本無異
中　　華　　民　　國　 111  　年　　8 　　月　　 2 　 日
                              書記官  王沛元
附表一：
編號 告訴人 詐欺時間及方式 匯款時間 匯款金額 （新臺幣）  1 鄭鈺樺 詐欺集團成員於107年1月9日下午5時許，冒充為旅行社、銀行人員撥打電話予告訴人鄭鈺樺，佯稱：購票時多訂1張票，將導致扣款，須至自動櫃員機操作云云。 107年1月9日下午6時3分許 2萬9,985元    107年1月9日下午6時19分許 2萬9,985元    107年1月9日下午6時27分許 9,985元  2 黃俶萍 詐欺集團成員於107年1月9日下午5時55分許，冒充銀行、旅行社人員撥打電話予告訴人黃俶萍，佯稱：因作業疏失誤設為團購，將重複扣款，須操作自動櫃員機確認個資及匯款云云。 107年1月9日下午6時19分許 2萬998元  3 鄭孝成 詐欺集團成員於107年1月9日下午5時30分許，冒充網路購物客服人員撥打電話予告訴人鄭孝成，佯稱：網路購物商品數量誤植，將導致大量扣款，須至自動櫃員機解除設定云云。 107年1月9日下午6時37分許 1萬9,123元 
附表二：
編號 提領人 提領時間 提領地點 提領金額 （新臺幣）  1 江若豪 107年1月9日下午6時5分許 桃園市○○區○○○街000號統一便利商店 2萬元  2 江若豪 107年1月9日下午6時6分許 桃園市○○區○○○街000號統一便利商店 1萬元  3 江若豪 107年1月9日下午6時21分許 桃園市○○區○○○街000號永豐銀行中壢分行 2萬元  4 江若豪 107年1月9日下午6時22分許 桃園市○○區○○○街000號永豐銀行中壢分行 2萬元  5 江若豪 107年1月9日下午6時23分許 桃園市○○區○○○街000號永豐銀行中壢分行 1萬1,000元  6 陳昌其 107年1月9日下午6時31分許 桃園市○○區○○○街000號國泰世華商業銀行北中壢分行 1萬元  7  陳昌其 107年1月9日下午6時43分許 桃園市○○區○○○街000號永豐銀行中壢分行 2萬元  8  陳昌其 107年1月9日下午6時43分許 桃園市○○區○○○街000號永豐銀行中壢分行 1,000元 江若豪提領：8萬1,000元，陳昌其提領：3萬1,000元